臺灣高雄地方法院刑事判決　　　　　　　96年度易字第2897號
公　訴　人　臺灣高雄地方法院檢察署檢察官
被　　　告　乙○○
上列被告因詐欺案件，經檢察官提起公訴（96年度偵字第18719
號），本院依簡式審判程序判決如下：
    主  文
乙○○犯如附表所示之罪，各處如附表「主文」欄所示之刑，應
執行拘役參拾日及有期徒刑伍月，如易科罰金，均以新台幣壹仟
元折算壹日。
    事  實
一、乙○○明知其經濟狀況不佳，並無償債能力，且其所申辦如
    附表1 所示之信用卡，均已因積欠卡款而遭發卡銀行分別於
    如附表1 所示之時間強制停卡，而無法再以該等信用卡消費
    購物。因自報紙所刊登之廣告中，得知信用卡遭發卡銀行強
    制停用後，仍可利用飛機飛行時，商家無法與財團法人聯合
    信用卡中心連線確認授權碼徵信之機會，竟與真實姓名年籍
    不詳、綽號「陳先生」之成年男子，共同基於意圖為自己不
    法所有之犯意聯絡，約定由該「陳先生」為乙○○訂購機票
    ，由乙○○於搭機時，持用前開信用卡，在飛機上刷卡購買
    「陳先生」指定之商品，購得之商品於下機後交予「陳先生
    」，乙○○即可取得約刷卡金額百分之20現金作為代價。嗣
    乙○○於附表2 所示之時間，於如附表2 所示之機場或所搭
    乘之航空公司班機上，持如附表1 所示之信用卡刷卡支付電
    信費用或購物，致附表2 所示之電信公司或航空公司空服員
    誤以為該信用卡為正常，而允為刷卡支付電信費用或交付香
    水、化粧品、手錶等商品，上開利益及財物之價值共計新臺
    幣（下同）170,759 元（詳如附表2 所示）。嗣因日盛商業
    銀行股份有限公司察覺乙○○持用附表1 編號1 所示之信用
    卡刷卡消費（詳如附表2 編號1 、編號2 、編號5 、編號11
    、編號14），乃報警處理，而查獲上情。乙○○於接受警察
    調查期間，在偵查機關未發覺其犯有如附表編號3 、編號4
    、編號7 至編號10所示犯行前，主動坦承另犯如附表編號3
    、編號4 、編號7 至編號10 所示犯行，而願接受裁判。
二、案經內政部警政署航空警察局移送臺灣桃園地方法院檢察署
    呈請台灣高等法院檢察署令轉台灣高雄地方法院檢察署檢察
    官偵查起訴。
    理  由
一、按除被告所犯為死刑、無期徒刑、最輕本刑為3 年以上有期
    徒刑之罪或高等法院管轄第一審案件者外，於第1 次審判期
    日前之準備程序進行中，被告先就被訴事實為有罪之陳述時
    ，審判長得告知被告簡式審判程序之旨，並聽取當事人、代
    理人、辯護人及輔佐人之意見後，裁定進行簡式審判程序，
    刑事訴訟法第273 條之1 第1 項定有明文。經核本件被告乙
    ○○所犯係死刑、無期徒刑、最輕本刑為3 年以上有期徒刑
    以外之罪，其於準備程序中就被訴事實為有罪之陳述，經法
    官告知簡式審判程序之旨，並聽取公訴人及被告之意見後，
    本院合議庭認宜進行簡式審判程序，爰依首揭規定合議裁定
    由受命法官獨任進行簡式審判程序，合先敘明。
二、上揭事實，業據被告乙○○於本院審理時坦承不諱（見本院
    卷第27頁、第74頁），核與證人即告訴人日盛國際商業銀行
    股份有限公司（下稱日盛銀行）代理人王中書、告訴人台中
    商業銀行股份有限公司（下稱台中商銀）代理人謝文懷、告
    訴人玉山商業銀行股份有限公司（下稱玉山銀行）代理人楊
    榮元、告訴人中國商業銀行股份有限公司（下稱中信銀行）
    代理人李念祖於警詢及偵查中證述之情節相符（見偵(一)卷第
    8 頁至第9 頁、第16頁、第18頁至第19頁、第27頁至第28頁
    、第37頁至第38頁、偵(二)卷第16頁至第17頁）；並有扣押物
    品目錄表、日盛銀行消費明細、帳款資料、信用卡申請書、
    重要通知書、台中商銀之消費明細、帳款資料、信用卡申請
    書、玉山銀行信用卡交易明細表、信用卡申請書、帳單繳款
    明細表、中國商銀盜刷明細表、信用卡申請書、旅客入出境
    紀錄查詢、財團法人金融聯合徵信中心信用卡資訊、入出境
    資訊連結作業查詢、贓物認領保管單4 張、簽帳單12張（參
    偵(一)卷第7 頁、第11頁至15頁、第22頁至第25頁、第30頁至
    第35頁、第39頁、第41頁至第44頁、偵(二)卷第9 頁至第11頁
    、第23頁至第25頁），及信用卡6 張扣案可佐，足認被告前
    開自白核與事實相符，應可採信。被告既於如附表2 所示之
    時、地，持已被強制停用之信用卡，利用國外機場或飛機之
    上交易無法連線查詢之漏洞，撥打該電信公司之付費電話或
    向航空公司之空服員購物，使其誤以為被告之信用卡仍能正
    常使用，而同意被告刷卡通話或消費，並陷於錯誤，同意刷
    卡支付如附表2 編號1 、2 所示金額之電信費及交付如附表
    2 編號3 至17所示金額之各該財物，是被告詐欺得利及詐欺
    取財之事證明確，犯行足以認定。
三、核被告所為，其中附表2 編號1 、編號2 犯行部分，其目的
    無非係欲利用刷卡方式，達成不用支付電信費，因此得以減
    免財產支出而得不法利益之結果，係犯刑法第339 條第2 項
    之詐欺得利罪，檢察官認被告所為係犯同條第1 項之詐欺取
    財罪，尚有未合，起訴法條應予變更；附表2 編號3 至編號
    17犯行部分，係犯同法第339 條第1 項詐欺取財罪。被告與
    綽號「陳先生」之不詳真實姓名年籍成年男子間，就附表1
    編號3 至編號17之詐欺取財犯行部分，有犯意之聯絡及行為
    之分擔，為共同正犯。至附表2 編號1 、編號2 之詐欺得利
    犯行部分，因被告辯稱：係撥打國際電話回台與家人連絡等
    語（參本院卷第74頁），且無證據足認此部分之犯行與「陳
    先生」有犯意聯絡或行為分擔，檢察官認被告與「陳先生」
    就此部分之犯行，為共同正犯，容有誤會。又被告於上開機
    場或飛機內同一航班上接續多次刷卡撥打電話或消費之行為
    （即附表2 編號1 至編號2 、編號3 至編號4 、編號5 至編
    號6 、編號7 至編號8 、編號9 至編號10、編號11至編號13
    、編號14至編號17），分別係基於一個詐欺得利或詐欺取財
    之犯意，於密接之時間、地點，以相同方法反覆為之，應為
    接續犯，各屬實質上一罪。被告所犯上開1 次詐欺得利及6
    次詐欺取財罪間，犯意各別，行為互殊，應予分論併罰。又
    被告於如附表編號3 、編號4 、編號7 至編號10所示犯行所
    示之犯行，未經偵查機關發覺前，主動向高雄市警察局鳳山
    分局承辦警員坦承亦有上開犯行，而願接受裁判之事實，有
    被告警詢筆錄、本院公務電話紀錄在卷可參（詳警卷第4 頁
    背面倒數第12行至第9 行、本院卷第52頁、第54頁、第55頁
    ），堪認符合自首要件，爰就如附表2 編號3 、編號4 、編
    號7 至編號10所示之犯行，均依刑法第62條前段之規定，減
    輕其刑。至附表2 編號6 、編號12及編號13、編號15至編號
    17所示之犯行，因分別與附表2 編號5 、編號11、編號14所
    示之犯行為接續犯之單純一罪，而上開附表2 編號5 、編號
    11、編號14之犯行，於被告承認前，業經日盛銀行發覺，並
    檢具消費明細、簽帳單、信用卡申請書報警處理之事實，有
    證人即告訴代理人王中書之警詢筆錄、消費明細、簽帳單、
    信用卡申請書等在卷可佐（參偵卷第8 頁至第14頁）。足見
    於被告坦承附表2 編號5 、編號11、編號14所示之犯行前，
    警方已有確切之根據得為合理之可疑，尚難認附表2 編號6
    、編號12及編號13、編號15至編號17所示之犯行符合自首之
    要件。爰審酌被告正值壯年，不循正途獲致財物，竟以詐術
    詐取財物或得利，造成被害銀行損害17餘萬元，惟念其犯後
    坦承犯行，態度尚可，業已清償4 家被害銀行共5 萬元，有
    日盛國際商業銀行信用卡專屬繳款申請書、玉山銀行全行代
    理收款申請書、台中商業銀行收據、中國信託商業銀行存入
    憑證在卷可參（見本院卷第67頁、第68頁），及其犯罪手段
    等一切情狀，分別量處如主文所示之刑。另被告犯罪在96年
    4 月24日以前，且非中華民國96年罪犯減刑條例第3 條所列
    不予減刑之情形，均應依該條例第2 條第1 項第3 款規定，
    減其宣告刑2 分之1 ，並就上開拘役及有期徒刑宣告刑部分
    ，分別定其應執行之刑。另衡酌其情節非重，均諭知如主文
    所示易科罰金之折算標準。
據上論斷，應依刑事訴訟法第273 條之1 第1 項、第299 條第1
項前段、第300 條，刑法第28條、第339 條第1 項、第2 項、第
41條第1 項前段、第51條第5 款、第6 款、第62條，刑法施刑法
第1 條之1 ，中華民國96年罪犯減刑條例第2 條第1 項第3 款、
第7 條，判決如主文。
本案經檢察官甲○○到庭執行職務。
中　　華　　民　　國　　96　　年　　11　　月　　28　　日
                  刑事第十五庭  法　官  方錦源
上列正本證明與原本無異。
如不服本判決，應於判決送達後10日內向本院提出上訴狀
                                書記官  鄧思辰
中　　華　　民　　國　　96　　年　　11　　月　　28　　日
附錄本案判決論罪科刑法條
刑法第339條第1項、第2項
意圖為自己或第三人不法之所有，以詐術使人將本人或第三人之
物交付者，處 5 年以下有期徒刑、拘役或科或併科 1,000 元以
下罰金。
以前項方法得財產上不法利益或使第三人得之者，亦同。
附表1：
┌──┬────┬────────┬──────┐
│編號│發卡銀行│卡號　　　　　　│強制停卡日期│
├──┼────┼────────┼──────┤
│1   │日盛銀行│0000000000000000│94年4月13日 │
├──┼────┼────────┼──────┤
│2   │中信銀行│0000000000000000│94年4月18日 │
├──┼────┼────────┼──────┤
│3   │中信銀行│0000000000000000│94年4月18日 │
├──┼────┼────────┼──────┤
│4   │玉山銀行│0000000000000000│94年4月22日 │
├──┼────┼────────┼──────┤
│5   │台中商銀│0000000000000000│94年7月7日  │
└──┴────┴────────┴──────┘
附表2：
┌──┬──────┬─────┬────────┬──────┬──────────────┐
│編號│刷卡時間    │刷卡航空器│發卡銀行        │刷卡金額    │     主              文     │
│    │            │或地點    │、卡號          │（新臺幣）  │                            │
├──┼──────┼─────┼────────┼──────┼──────────────┤
│1   │95年9月5日  │新加坡樟宜│日盛銀行        │51元（新加坡│乙○○以詐術得財產上不法之利│
│    │            │機場      │0000000000000000│幣2.4元）   │益，處拘役貳拾日，減為拘役拾│
│    │            │          │                │            │日，如易科罰金，以新台幣壹仟│
├──┼──────┼─────┼────────┼──────┤元折算壹日。                │
│2   │同上        │同上      │同上            │同上        │                            │
├──┼──────┼─────┼────────┼──────┼──────────────┤
│3   │95年9月7日  │KLM ROYAL │玉山銀行        │25,140元（歐│乙○○共同意圖為自己不法之所│
│    │            │DUTCH AIR │0000000000000000│元600元）   │有，以詐術使人將本人之物交付│
├──┼──────┼─────┼────────┼──────┤，處有期徒刑貳月，減為有期徒│
│4   │同上        │同上      │中信銀行        │7,260元（新 │刑壹月，如易科罰金，以新台幣│
│    │            │          │0000000000000000│加坡幣261元 │壹仟元折算壹日。            │
│    │            │          │                │）          │                            │
├──┼──────┼─────┼────────┼──────┼──────────────┤
│5   │95年9月8日  │同上      │日盛銀行        │25,473元（歐│乙○○共同意圖為自己不法之所│
│    │            │          │0000000000000000│元600元）   │有，以詐術使人將本人之物交付│
├──┼──────┼─────┼────────┼──────┤，處有期徒刑參月，減為有期徒│
│6   │同上        │同上      │玉山銀行        │17,766元（歐│刑壹月又拾伍日，如易科罰金，│
│    │            │          │0000000000000000│元424元）   │以新台幣壹仟元折算壹日。    │
│    │            │          │                │            │                            │
├──┼──────┼─────┼────────┼──────┼──────────────┤
│7   │95年9月14日 │ASIANA AIR│玉山銀行        │12,330元（美│乙○○共同意圖為自己不法之所│
│    │            │          │0000000000000000│金375元）   │有，以詐術使人將本人之物交付│
├──┼──────┼─────┼────────┼──────┤，處拘役伍拾日，減為拘役貳拾│
│8   │同上        │同上      │中信銀行        │8,723元（新 │伍日，如易科罰金，以新台幣壹│
│    │            │          │0000000000000000│加坡幣500元 │仟元折算壹日。              │
│    │            │          │                │）          │                            │
├──┼──────┼─────┼────────┼──────┼──────────────┤
│9   │95年9月15日 │同上      │玉山銀行        │16,441元（美│乙○○共同意圖為自己不法之所│
│    │            │          │0000000000000000│金500元）   │有，以詐術使人將本人之物交付│
├──┼──────┼─────┼────────┼──────┤，處有期徒刑貳月，減為有期徒│
│10  │同上        │同上      │中信銀行        │16,710元    │刑壹月，如易科罰金，以新台幣│
│    │            │          │0000000000000000│            │壹仟元折算壹日。            │
├──┼──────┼─────┼────────┼──────┼──────────────┤
│11  │95年9月19日 │SATS      │日盛銀行        │5,619元（新 │乙○○共同意圖為自己不法之所│
│    │            │          │0000000000000000│加坡幣266元 │有，以詐術使人將本人之物交付│
│    │            │          │                │）          │，處有期徒刑貳月，減為有期徒│
├──┼──────┼─────┼────────┼──────┤刑壹月，如易科罰金，以新台幣│
│12  │同上        │同上      │台中商銀        │5,055元（新 │壹仟元折算壹日。            │
│    │            │          │0000000000000000│加坡幣238元 │                            │
│    │            │          │                │）          │                            │
├──┼──────┼─────┼────────┼──────┤                            │
│13  │同上        │同上      │玉山銀行        │5,289元（新 │                            │
│    │            │          │0000000000000000│加坡幣254元 │                            │
│    │            │          │                │）          │                            │
├──┼──────┼─────┼────────┼──────┼──────────────┤
│14  │95年9月20日 │同上      │日盛銀行        │6,084元（新 │乙○○共同意圖為自己不法之所│
│    │            │          │0000000000000000│加坡幣288元 │有，以詐術使人將本人之物交付│
│    │            │          │                │）          │，處有期徒刑參月，減為有期徒│
├──┼──────┼─────┼────────┼──────┤刑壹月又拾伍日，如易科罰金，│
│15  │同上        │同上      │台中商銀        │6,287元（新 │以新台幣壹仟元折算壹日。    │
│    │            │          │0000000000000000│加坡幣290元 │                            │
│    │            │          │                │）          │                            │
├──┼──────┼─────┼────────┼──────┤                            │
│16  │同上        │同上      │玉山銀行        │6,143元（新 │                            │
│    │            │          │0000000000000000│加坡幣295元 │                            │
│    │            │          │                │）          │                            │
├──┼──────┼─────┼────────┼──────┤                            │
│17  │同上        │同上      │中信銀行        │6,337元（新 │                            │
│    │            │          │0000000000000000│加坡幣300元 │                            │
│    │            │          │                │）          │                            │
├──┼──────┼─────┼────────┼──────┤                            │
│    │            │          │合計            │170,759元   │                            │
└──┴──────┴─────┴────────┴──────┴──────────────┘
